【裁判字號】    99,家聲,89
【裁判日期】    990430
【裁判案由】    聲請遺產管理人報酬
【裁判全文】
臺灣屏東地方法院民事裁定              99年度家聲字第89號
聲  請  人  許芳瑞律師
上列聲請人聲請核定遺產管理人報酬事件，本院裁定如下：
    主  文
聲請人任被繼承人甲○○遺產管理人之報酬定為新台幣貳萬元。
就遺產管理之代墊費用為新臺幣壹仟陸佰肆拾元。
程序費用新台幣壹仟元由被繼承人甲○○之遺產負擔。
    理  由
一、聲請意旨略以：鈞院前以97年度財管字第63號民事裁定指定
    聲請人為被繼承人甲○○之遺產管理人，嗣聲請人就任遺產
    管理人後，依法對被繼承人之繼承人、債權人及受遺贈人為
    公示催告，並支出遺產管理費用為新臺幣（下同）1,640 元
    （含公示催告聲請費1,000 元、登報費600 元、地政規費40
    元），且已編製被繼承人之遺產清冊，另就被繼承人所遺座
    落於屏東縣屏東市○○段288 之3 地號，權利範圍為10分之
    6 及其上建物即門牌號碼：屏東縣屏東市三山26之2 號（含
    增建物）之房地向地政機關登記為遺產管理人，上開房地並
    經本院以98年司執字第10 203號強制執行事件拍定。因無親
    屬會議可資酌定報酬數額，聲請人為參與分配受償，爰依民
    法第1183條聲請酌定遺產管理人報酬等語。
二、按遺產管理人得請求報酬，其數額由親屬會議按其勞力及與
    被繼承人之關係酌定之。依本法之規定應開親屬會議時，由
    當事人、法定代理人或其他利害關係人召集之。親屬會議不
    能召開或召開有困難時，依法應經親屬會議處理之事項，由
    有召集權人聲請法院處理之。依民法第1132條第2 項規定，
    聲請法院處理下列各款所定應經親屬會議處理之事件，由被
    繼承人住所地之法院管轄：(三)民法第1183條所定遺產管理人
    報酬之酌定，民法第1183條、第1129條；第1132條第2 項及
    非訟事件法第166 條第1 項第6 款分別定有明文。故法院選
    任之遺產管理人得聲請法院酌定其報酬及支出之必要管理費
    用，惟本案並無親屬會議可資酌定報酬數額，是遺產管理人
    自得向被繼承人住所地之法院聲請酌定遺產報酬。
三、經查，聲請人主張其業經本院以97年度財管字第63號民事裁
    定選任為被繼承人甲○○之遺產管理人，及就任遺產管理人
    後，聲請人進行之管理工作包括搜索財產、公示催告、遺產
    管理登記、登報，且於管理遺產期間，為被繼承人甲○○代
    墊費用1,640 元一節，業據提出本院97年度財管字第63號裁
    定暨確定證明書、98年度家催字第50號裁定、本院99年1 月
    12日屏院惠民執辛字第98司執10203 號執行命令、收據、遺
    產稅課稅資料參考清單、土地及建物登記謄本、刊登證明、
    遺產清冊等件影本為證，堪信為真實。本院斟酌本件被繼承
    人之遺產法律關係尚屬單純，聲請人支出之相關勞力、心力
    ，尚非甚鉅，然能妥善進行遺產管理行為，以及聲請人擔任
    無人承認繼承遺產之遺產管理人，與財團法人法律扶助基金
    會（下稱法扶）律師同樣具有公益性質，而擔任法扶之律師
    ，依法扶酬金計付標準表，原則上依處理訴訟事務不同案件
    報酬約15,000元至30,000元、撰擬法律文件乙件2,000 至
    5,000 元，及處理本件遺產管理事務及撰狀之份數、耗費之
    勞力、時間、心力程度等一切情狀，認本件核予遺產管理人
    之報酬以20,000元為適當。
四、依非訟事件法第166條第2項，裁定如主文。
中    華    民    國    99    年    4     月    30    日
                        家事庭法  官  朱盈吉
以上正本係照原本作成。
如不服本裁定應於送達後10日內向本院提出抗告狀，並繳納抗告
費新臺幣1,000元。
                              書記官  蔡明株
中    華    民    國    99    年    4     月    30    日

司法院資訊處製作；財團法人民間司法改革基金會備份。
